【裁判字號】    95,台上,2816
【裁判日期】    951214
【裁判案由】    塗銷所有權移轉登記
【裁判全文】
最高法院民事裁定            九十五年度台上字第二八一六號
上  訴  人  聖昌營造股份有限公司
法定代理人  丙○○
上  訴  人  金統營造工程股份有限公司
法定代理人  丁○○
共      同
訴訟代理人  陳  明律師
            趙昌平律師
            張毓桓律師
            葉海萍律師
被 上訴 人  乙○○
訴訟代理人  陳福寧律師
被 上訴 人  甲○○
訴訟代理人  張元宵律師
複 代理 人  呂思家律師
上列當事人間請求塗銷所有權移轉登記事件，上訴人對於中華民
國九十五年九月十二日台灣高等法院第二審判決（九十五年度重
上字第一三八號），提起上訴，本院裁定如下：
    主  文
上訴駁回。
第三審訴訟費用由上訴人負擔。
    理  由
按上訴第三審法院，非以原判決違背法令為理由，不得為之。又
提起上訴，上訴狀內應記載上訴理由，表明原判決所違背之法令
及其具體內容，暨依訴訟資料合於該違背法令之具體事實，其依
民事訴訟法第四百六十九條之一規定提起上訴者，並應具體敘述
為從事法之續造、確保裁判之一致性或其他所涉及之法律見解具
有原則上重要性之理由。同法第四百六十七條、第四百七十條第
二項定有明文。而依同法第四百六十八條規定，判決不適用法規
或適用不當者，為違背法令；依同法第四百六十九條規定，判決
有該條所列各款情形之一者，為當然違背法令。是當事人提起上
訴，如以同法第四百六十九條所列各款情形為理由時，其上訴狀
或理由書應表明該判決有合於各該條款規定情形之具體內容，及
係依何訴訟資料合於該違背法令之具體事實。如依同法第四百六
十八條規定，以原判決有不適用法規或適用法規不當為理由時，
其上訴狀或理由書應表明該判決所違背之法令條項，或有關判例
、解釋字號，或成文法以外之習慣或法理等及其具體內容，暨係
依何訴訟資料合於該違背法令之具體事實，並具體敘述為從事法
之續造、確保裁判之一致性或其他所涉及之法律見解具有原則上
重要性之理由。上訴狀或理由書如未依上述方法表明，或其所表
明者與上開法條規定不合時，即難認為已合法表明上訴理由，其
上訴自非合法。本件上訴人對於原判決提起上訴，雖以該判決違
背法令為由，惟核其上訴理由狀所載內容，徒就原審取捨證據、
認定事實，及解釋契約之職權行使，所為：被上訴人甲○○向訴
外人王小林購買系爭房地之部分價金，縱係以上訴人所簽發之支
票支付，且上訴人聖昌營造股份有限公司（下稱聖昌公司）之轉
帳傳票，亦有其給付股東（甲○○）供買受該房地之記載，但支
付款項之原因多端，不能以上訴人有該款項之支付，及聖昌公司
現負責人丙○○（甲○○分居之夫）曾因與甲○○同居共處而持
有系爭房地所有權狀等情，即認上訴人就系爭房地，與甲○○間
有信託或借名登記關係存在。至被上訴人乙○○為支付向甲○○
購買系爭房地之部分價金所交付之支票，既經甲○○提兌，其餘
價金又係向銀行辦理抵押貸款而得，自難認其與甲○○就系爭房
地之買賣為通謀虛偽意思表示。此外，上訴人所提其他攻擊防禦
方法，均難據為有利於上訴人之認定。則上訴人主張終止其與甲
○○間之信託或借名登記關係，並代位甲○○請求乙○○塗銷該
房地所有權移轉登記，回復為甲○○名義，再由甲○○移轉登記
所有權予上訴人為分別共有，即屬無理等論斷，指摘其為不當，
並就原審已論斷者，泛言未論斷，而未表明該判決所違背之法令
及其具體內容，暨依訴訟資料合於該違背法令之具體事實，並具
體敘述為從事法之續造、確保裁判之一致性或其他所涉及之法律
見解具有原則上重要性之理由，難認其已合法表明上訴理由。依
首揭說明，應認其上訴為不合法。
據上論結，本件上訴為不合法。依民事訴訟法第四百八十一條、
第四百四十四條第一項、第九十五條、第七十八條，裁定如主文
。
中    華    民    國  九十五  年   十二   月   十四   日
                      最高法院民事第四庭
                          審判長法官  蘇  茂  秋
                                法官  陳  碧  玉
                                法官  王  仁  貴
                                法官  劉  靜  嫻
                                法官  吳  謀  焰
      本件正本證明與原本無異
                                      書  記  官
中    華    民    國  九十五  年   十二   月  二十七  日
                                                      J


司法院資訊處製作；財團法人民間司法改革基金會備份。
